臺灣臺北地方法院民事簡易判決
110年度北簡字第630號
原      告  華南產物保險股份有限公司

法定代理人  陳文智  
訴訟代理人  陳立果  
被      告  阮氏名  
訴訟代理人  金惠文  
上列當事人間請求侵權行為損害賠償事件，本院於中華民國110
年2月18日言詞辯論終結，本院判決如下︰
    主      文
被告應給付原告新臺幣玖萬參仟伍佰陸拾肆元，及自民國一百零
九年十一月十七日起至清償日止，按週年利率百分之五計算之利
息。
原告其餘之訴駁回。
訴訟費用由被告負擔五分之四，餘由原告負擔。
本判決第一項得假執行。但被告如以新臺幣玖萬參仟伍佰陸拾肆
元為原告預供擔保，得免為假執行。
    事實及理由
一、原告主張：被告於民國109年3月2日9時50分許，騎乘車牌00
    0-0000號普通重型機車，行經臺北市辛亥路一段與羅斯福路
    三段口時，因未依規定二段式左轉而撞擊由原告承保、訴外
    人蕭天縱駕駛之車牌000-0000號自小客車（下稱系爭車輛）
    ，致系爭車輛受損，案經大安分局交通分隊處理在案，嗣系
    爭車輛送修完畢，原告於給付修理費用新臺幣（下同）115,
    311元（其中工資費用14,280元、零件費用101,031元）後取
    得代位權，爰依保險法第53條第1項、民法第191之2條等規
    定提起本件訴訟等語。並聲明：被告應給付原告115,
　　311元，並自起訴狀繕本送達翌日起至清償日止，按週年利
    率5%計算之利息。
二、被告答辯：是系爭車輛撞到被告之車輛，而非被告車輛撞擊
    系爭車輛，被告的確違規左轉，但系爭車輛直行，被撞到的
    是前保險桿，也有可能是系爭車輛超速，惟案發太久已經調
    閱不到監視器。事故發生當下，系爭車輛並無明顯外傷，被
    告機車外殼則散落一地，警察在現場建議雙方和解，兩造未
    做筆錄但有簽和解書，駕駛蕭天縱給付5,000元給被告，並
    說明不得再請求賠償，隨即被告離開現場。半小時後被告卻
    接到蕭天縱的電話，要求被告回到現場做筆錄，惟因被告是
    越南人，不懂台灣法律也不懂中文，被告訴訟代理人也被警
    方要求離開現場，故未曾細看筆錄即離去。事故發生時間是
    109年3月2日，但原告遲至11月才通知被告，顯然有意逃避
    鑑定時效，將責任推給被告。本件事故發生原因應係被告違
    規左轉在前、駕駛蕭天縱超速在後，事故發生後蕭天縱自知
    理虧所以才賠償被告5,000元並要求被告不得再求償，兩造
    和解、被告離開後，蕭天縱可能發現系爭車輛有損傷，因為
    擔心無肇事紀錄，保險公司不賠償才要求被告回現場做筆錄
    ，但此時已距離肇事時間3小時，未做酒測也不允許被告訴
    訟代理人在場，實是有意逃避鑑定時效，但被告為息事寧人
    ，願理賠原告40,000元等語，資為抗辯。並聲明：原告之訴
    駁回。
三、按因故意或過失、不法侵害他人之權利者，負損害賠償責任
    ；汽車、機車或其他非依軌道行駛之動力車輛，在使用中加
    損害於他人者，駕駛人應賠償因此所生之損害，但於防止損
    害之發生，已盡相當之注意者，不在此限；被保險人因保險
    人應負保險責任之損失發生，而對於第三人有損失賠償請求
    權者，保險人得於給付賠償金額後，代位行使被保險人對於
    第三人之請求權；但其所請求之數額，以不逾賠償金額為限
    ，民法第184條第1項前段、第191條之2 、保險法第53條第1
    項定有明文。經查，原告主張被告於前揭時地與系爭車輛發
    生碰撞等節，業據其提出道路交通事故當事人登記聯單、道
    路交通事故現場圖、保險估價單、統一發票、系爭車輛行照
    、駕駛人執照等件影本在卷可稽（見本院卷第15-25頁），
    並有本院向臺北市政府警察局交通警察大隊調閱之道路交通
    事故初步分析研判表、道路交通事故現場圖、道路交通事故
    補充資料表、道路交通事故談話紀錄表、道路交通事故調查
    報告表㈠㈡、自首情形紀錄表、道路交通事故照片黏貼紀錄表
    等資料核閱屬實（見本院卷第27-57頁），且為被告所自承
    ，自堪信原告主張前揭之事實為真正。原告雖主張被告應負
    侵權行為損害賠償責任云云，則為被告所否認，辯稱以事故
    發生當天駕駛蕭天縱已給被告5,000元，兩造已經和解云云
    ，惟查，原告否認本件業經和解，且訴外人蕭天縱雖於事故
    當天交付5,000元予被告，惟道路交通事故談話紀錄表上僅
    記載：「我現場以新臺幣5,000元給對方，合車損及醫療」
    ，有道路交通事故談話紀錄表在卷可稽(見本院卷第39頁)，
    是該紀錄表中並未提及兩造間業經和解，原告並拋棄其餘請
    求等事宜，被告復未能提出證據證明兩造業經和解，原告已
    就其餘請求為拋棄等情事，是被告前揭所辯並不足採。本件
    被告既因使用機車時加損害於原告所承保之系爭車輛，致系
    爭車輛受損，復難認被告對於防止損害之發生已盡相當之注
    意，被告之過失行為與系爭車輛之車損結果，亦有相當因果
    關係，是被告應就本件事故所生系爭車輛之損害負損害賠償
    責任。原告承保系爭車輛並已給付賠償金額，即得代位行使
    對被告之侵權行為損害賠償請求權。
四、次按不法毀損他人之物者，被害人得請求賠償其物因毀損所
    減少之價額，民法第196 條定有明文。又依上開規定請求賠
    償物被毀損所減少之價額，得以修復費用為估定之標準，但
    以必要者為限（例如：修理材料以新品換舊品，應予折舊）
    ，最高法院77年度第9 次民事庭會議決議參照。依行政院所
    發布之固定資產耐用年數表及固定資產折舊率表，非運輸業
    用客車、貨車之耐用年數為5 年，本院爰依行政院所頒固定
    資產耐用年數表及固定資產折舊率表，採定率遞減法計算系
    爭車輛之折舊。查原告主張其因本件車禍支出系爭車輛修復
    費用115,311元，其中工資費用14,280元、零件費用101,031
    元，業據原告提出保險估價單、統一發票為證（見本院卷第
    19-23頁），揆諸首揭規定，其中新零件更換舊零件之零件
    折舊部分非屬必要費用，應予扣除。而依行政院所發布之固
    定資產耐用年數表及固定資產折舊率表，自用小客車之耐用
    年數為5年，依定率遞減法每年應折舊369/1000，另營利事
    業所得稅查核準則第95條第6 項規定：「固定資產提列折舊
    採用定率遞減法者，以一年為計算單位，其使用期間未滿一
    年者，按實際使用之月數相當於全年之比例計算之，不滿一
    月者，以月計」，系爭車輛自出廠日即108年9月（見本院卷
    第25頁）起至車禍發生日109年3月2日止，已使用約7個月，
    則系爭車輛更換零件部分，經扣除折舊後之修復費用估定為
    79,284元（計算式如附表) ，加計工資費用14,280元後，原
    告得向被告請求之車輛修復費用為93,564元( 計算式：79,2
    84元+14,280元=93,564元) ，逾此範圍之請求，則予駁回。
五、再按損害之發生或擴大，被害人與有過失者，法院得減輕賠
    償金額或免除之，民法第217條第1項定有明文。被告雖辯稱
    系爭車輛恐有超速亦與有過失云云，惟被告亦自承其無法舉
    證系爭車輛超速（見本院卷第106頁），而訴外人蕭天縱雖
    於事故當天交付5,000元予被告，惟交付金錢之原因亦有可
    能係基於道義上之給付，故不能僅以訴外人蕭天縱於事故當
    天交付5,000元之行為，即遽認其有過失，是被告主張原告
    之保戶之駕駛人與有過失云云，並不足採。
六、末按給付無確定期限者，債務人於債權人得請求給付時，經
    其催告而未為給付，自受催告時起，負遲延責任。其經債權
    人起訴而送達訴狀，或依督促程式送達支付命令，或為其他
    相類之行為者，與催告有同一之效力；遲延之債務，以支付
    金錢為標的者，債權人得請求依法定利率計算之遲延利息。
    但約定利率較高者，仍從其約定利率；應付利息之債務，其
    利率未經約定，亦無法律可據者，週年利率為百分之五，民
    法第229 條第2 項、第233 條第1 項前段、第203 條分別定
    有明文。查原告代位被保險人行使對被告之損害賠償請求權
    ，係以支付金錢為標的，給付並無確定期限，自應經原告之
    催告而未給付，被告始負遲延責任。揆諸前揭規定，原告請
    求被告給付自起訴狀繕本送達被告翌日即109年11月17日（
    見本院卷第63頁）起至清償日止，按法定利率即週年利率5%
    計算之利息，洵屬有據。
七、綜上所述，原告承保系爭車輛並已給付保險金額，即得代位
    行使對被告之侵權行為損害賠償請求權。從而，原告依侵權
    行為及保險法第53條之法律關係，請求被告給付93,564元，
    及自109年11月17日起至清償日止，按週年利率5%計算之利
    息，為有理由，應予准許。　　
八、本件事證已臻明確，兩造其餘之攻擊或防禦方法及未經援用
    之證據，經本院斟酌後，認為均不足以影響本判決之結果，
    爰不逐一詳予論駁，併予敘明。　　　　　　　　
九、本件原告勝訴部分，係就民事訴訟法第427 條適用簡易程序
    所為被告敗訴之判決，依同法第389 條第1 項第3 款規定，
    應依職權宣告假執行。並依同法第392 條第2 項規定，依職
    權宣告被告於預供擔保後，得免為假執行。
十、訴訟費用負擔之依據：民事訴訟法第79條。
中　　華　　民　　國　　110 　年　　3 　　月　　2 　　日
　　　　　　　  　       臺北簡易庭　
　　　　　　　　　            法　    官　郭美杏
以上正本係照原本作成。
如不服本判決，應於判決送達後20日內向本院（臺北市○○○路
0 段000 巷0 號）提出上訴狀。（須按他造當事人之人數附繕本
）。如委任律師提起上訴者，應一併繳納上訴審裁判費。
中　　華　　民　　國　　110 　年　　3 　　月　　2 　　日
            　　　　　　　　　書　記　官  林玗倩
附表
-----
折舊時間           金額
第1年折舊值        101,031×0.369×(7/12)=21,747
第1年折舊後價值    101,031-21,747=79,284